臺灣彰化地方法院刑事判決　　　　　　　 95年度易字第125號
公　訴　人　臺灣彰化地方法院檢察署檢察官
被　　　告　乙○○
上列被告因竊盜案件，經檢察官提起公訴（九十五年度偵字第五
五三號），本院判決如下：
    主    文
乙○○共同連續竊盜，累犯，處有期徒刑伍月，如易科罰金，以
銀元佰元即新臺幣玖佰元折算壹日。
    犯罪事實
一、乙○○前因竊盜案件，經臺灣高等法院臺中分院以九十二年
    度上易字第一三七六號判決判處有期徒刑七月確定，於民國
    九十三年六月一日執行完畢。詎仍不思悔改，竟與友人丁○○（另經本院以九十五年度員簡字第四一號判決判處拘役五
    十日確定）共同基於意圖為自己不法所有之概括犯意聯絡，
    於九十四年十二月四日上午某時，一同前往甲○○向丙○○
    所承租位於彰化縣溪湖鎮○○段第八六二地號之倉庫，徒手
    竊取甲○○所有之鐵茶壺若干個，得手後變賣新臺幣（下同
    ）五百元，乙○○得款三百元，丁○○則分得二百元；又於
    同年月六日十一時三十分許再度共同前往上開倉庫，徒手竊
    取甲○○所有之鐵鍋四十二個，得手後正搬運至自備手拉車
    之際，旋為丙○○發覺，乙○○隨即逃逸離去，丁○○及遭
    竊之四十二個鐵鍋（已發還甲○○領回）則經丙○○當場查
    獲而報警處理。
二、案經臺灣彰化地方法院檢察署檢察官自動檢舉偵查起訴。
    理    由
一、訊據被告乙○○矢口否認有何共同竊盜之犯行，辯稱：九十
    四年十二月四日那天，其有騎機車載丁○○一起去倉庫外面
    的田裡，撿倉庫火燒後炸出來的鐵茶壺，並不是偷；至於九
    十四年十二月六日那次，其雖然有應丁○○要求要再載丁○○去倉庫，但中途因機車壞掉，其就牽機車去修理，當天並
    未載丁○○到現場，後來也有叫丁○○不要再去倉庫撿，其
    都沒有偷云云。經查：
(一)被告乙○○上開犯行，業據共犯丁○○於本院審理時以證人
    身分接受詰問，具結證述：是伊找乙○○去偷，乙○○回答
    說好，去偷當天乙○○到伊家，因伊要去借推車，就叫乙○○先到前方一段路去等，乙○○知道伊要去偷鍋子，有載伊
    去，鍋子是伊二人一起從工廠裡面搬出來的，但後來伊叫乙○○離開，因為伊要自己拿鍋子去賣錢，當時伊的左手肘、
    左膝蓋有受傷，走路一跛一跛，一個人無法推車，伊因為受
    傷跑不動，才被警察捉到，乙○○則是看到主人來了所以跑
    掉；之前伊也有跟乙○○一起去拿鐵茶壺，拿了三個，用肥
    料袋裝鐵茶壺，由伊二人一起拿去賣，乙○○分伊二百元，
    該次也是乙○○載伊去；這二次竊盜都是徒手偷的，沒有帶
    工具，第二次竊盜是在偷鐵茶壺後二、三天（見本院卷九十
    六年三月七日審判筆錄第七頁至第十頁）等語明確，且共犯
    丁○○於本院九十五年度員簡字第四一號竊盜案件之警詢、
    偵查程序中，亦始終堅稱被告確有共同參與上揭竊盜犯行不
    移（見臺灣彰化地方法院檢察署九十四年度偵字第九六五五
    號影卷第十二頁至第十三頁、第三十四頁至第三十五頁）。
    另目擊證人丙○○也於偵訊時結證稱：伊看到二個人在搬倉
    庫裡變形的不銹鋼鍋，是搬到手拉車上，機車停在路邊（見
    臺灣彰化地方法院檢察署九十五年度偵字第五五三號卷第十
    四頁）等詞，復於本院審理時到庭具結證陳：伊親眼看到二
    個小偷在搬鐵，一個在倉庫內將鐵搬出，一個在外面手拉車
    旁，好像在顧車或疊東西，伊抓到一個小偷而已，是在倉庫
    內搬東西的那一個，另外一個在外面跑了，伊抓到的那個小
    偷到了警局有說逃走的小偷是被告（見本院卷九十六年三月
    十六日審判筆錄第三頁至第五頁）等語在卷。
(二)稽之被告亦自承：其有於九十四年十二月四日上午，和丁○○前往彰化縣溪湖鎮○○段第八六二地號倉庫撿鐵茶壺，並
    賣得五百元，其分得三百元，丁○○分得二百元；其於九十
    四年十二月六日上午，有騎機車載丁○○要去倉庫，當時其
    有叫丁○○不要去撿，可是丁○○還是要去撿，所以其就載
    丁○○去拿，但因其的機車不曾拖過手拉車，結果去撞到電
    線桿等語（見本院卷九十六年三月十六日審判筆錄第八頁至
    第九頁），足見被告、共犯丁○○確有於九十四年十二月四
    日、同年月六日共同出現於案發地點無訛。雖被告辯稱其於
    九十四年十二月四日撿拾之鐵茶壺是倉庫火燒後炸出來無人
    要的云云，惟查案發地點即甲○○所經營位於彰化縣溪湖鎮
    ○○段第八六二地號倉庫，固曾於九十四年十月十八日發生
    火災致建築物燒毀，但該倉庫災後業經封鎖，不得進入，裡
    面的東西並非廢棄物，仍有價值乙情，亦據被害人甲○○於
    警詢、偵訊中證述在卷（見臺灣彰化地方法院檢察署九十四
    年度偵字第九六五五號影卷第十七頁、九十五年度偵字第五
    五三號卷第十三頁至第十四頁），顯見上開倉庫物品仍在被
    害人甲○○管領之中，非如被告所稱係無人要之廢棄物。再
    者，九十四年十二月六日遭竊之四十二個鐵鍋，並無從由受
    傷之共犯丁○○獨自一人一次搬完，如無被告協助，顯無法
    全數搬離等情，業據共犯丁○○證稱甚明，被告雖否認竊盜
    犯行，惟共犯丁○○於本院審理時之證述，係經具結所為，
    如有虛偽不實，須受偽證罪之處罰，倘被告未參與行竊，共
    犯丁○○何須於警詢、偵訊、審理多次堅指被告亦一同竊盜
    不移？豈有甘冒受偽證罪刑事追訴之風險，設詞構陷被告之
    可能？再者，被告的確與共犯丁○○共同竊盜被害人甲○○
    財物之事實，亦據本院九十五年度員簡字第四一號判決認定
    在案，並判處共犯丁○○拘役五十日乙情，業經本院核閱前
    開案件全部卷證無訛，並有上揭判決書附卷得憑，益見共犯
    丁○○之上開證述，並非子虛，而可採信。此外，復有查獲
    之鐵鍋四十二個、贓物認領保管單一紙及現場照片二幀附於
    臺灣彰化地方法院檢察署九十四年度偵字第九六五五號影卷
    可佐，足見被告前揭所辯，係事後卸責之詞，不足為採。
(三)本案事證明確，被告與共犯丁○○連續竊盜之犯行，堪以認
     定，應依法論科。
二、新舊法比較部分：
    被告行為後，刑法業於九十四年一月七日修正，於同年二月
    二日公布，於九十五年七月一日施行。按行為後法律有變更
    者，適用行為時之法律，但行為後之法律有利於行為人者，
    適用最有利於行為人之法律，修正後即現行刑法第二條第一
    項訂有明文。
(一)刑法第五十六條「連續數行為而犯同一之罪名者，以一罪論
    。但得加重其刑至二分之一」之規定，業經總統於九十四年
    二月二日修正公布刪除，並自九十五年七月一日施行，此刪
    除雖非犯罪構成要件之變更，但顯已影響行為人刑罰之法律
    效果，自屬法律有變更，依修正後刑法第二條第一項規定，
    比較新、舊法結果，以被告行為時法律即修正前刑法第五十
    六條連續犯之規定有利於被告（最高法院九十五年第八次刑
    事庭會議決議亦同此見解）。
(二)被告行為後，刑法第三十三條第五款業於九十四年二月二日
    以華總一義字第○九四○○○一四九○一號令修正公布，並
    自九十五年七月一日起施行；修正後刑法第三十三條第五款
    規定「罰金：新臺幣一千元以上，以百元計算之。」，與修
    正前刑法第三十三條第五款規定「罰金：一元以上。」不同
    。比較新舊法結果，以舊法較有利於行為人，新法並無對被
    告較為有利之情形，故依刑法第二條第一項前段規定，本案
    關於刑法第三百二十條之法定刑罰金部分，自應以行為時之
    法律即修正前刑法第三十三條第五款規定決定其罰金部分之
    法定刑，較有利於被告。
(三)再查被告行為後，業已增訂刑法施行法第一條之一，並規定
    ：「中華民國九十四年一月七日刑法修正施行後，刑法分則
    編所定罰金之貨幣單位為新臺幣。九十四年一月七日刑法修
    正時，刑法分則編未修正之條文定有罰金者，自九十四年一
    月七日刑法修正施行後，就其所定數額提高為三十倍。但七
    十二年六月二十六日至九十四年一月七日新增或修正之條文
    ，就其所定數額提高為三倍。」，是就現行刑法中，有關於
    罰金刑處罰之規定已有修正，惟經比較增訂之刑法施行法第
    一條之一與被告行為時之罰金罰鍰提高標準條例第一條前段
    、現行法規所定貨幣單位折算新臺幣條例第二條結果，二者
    規定適用之結果並無不同，亦無有利或不利之情形。
(四)關於易科罰金之問題，被告行為時，依修正前刑法第四十一
    條第一項前段、罰金罰鍰提高標準條例第二條（現已刪除）
    之規定，有期徒刑、拘役易科罰金之折算標準，原以銀元一
    百元、二百元、三百元折算一日，經折算為新臺幣後，應以
    新臺幣三百元、六百元、九百元折算一日，而刑法第四十一
    條第一項前段修正後，則規定為以新臺幣一千元、二千元或
    三千元折算一日，此因屬科刑規範事項之變更，其折算標準
    為裁判時所應諭知，自有就新舊法規定比較之必要，經比較
    新舊法結果，以被告行為時關於易科罰金之規定，較有利於
    被告。
(五)被告行為後，刑法第四十七條累犯之規定，亦於九十四年二
    月二日修正公布，並於九十五年七月一日施行，惟被告不論
    依修正前之刑法第四十七條，或修正後之刑法第四十七條第
    一項規定，均構成累犯，新、舊法對被告並無有利或不利之
    情形。
(六)綜上所述，揆諸前揭修正後刑法第二條第一項前段、後段規
    定之「從舊從輕」原則，本案被告所犯普通竊盜罪，經比較
    結果，自應適用被告行為時之法律，即修正前之相關刑罰法
    律，對被告較為有利。
三、論罪科刑部分：
    核被告所為，係犯刑法第三百二十條第一項之普通竊盜罪。
    又被告與共犯丁○○間，均有犯意聯絡及行為分擔，俱為共
    同正犯（被告行為後，刑法業於九十四年一月七日修正，於
    同年二月二日公布，並於九十五年七月一日施行，而刑法條
    文經修正後，如無有利、不利之情形，即無現行刑法第二條
    第一項之適用，應依一般法律適用原則，適用裁判時法，最
    高法院九十五年十一月七日第二十一次刑事庭會議決議可資
    參照。查刑法第二十八條關於共犯之規定，僅作文字修正，
    由原條文：「二人以上共同實施犯罪行為者，皆為共犯」，
    修正為：「二人以上共同實行犯罪行為者，皆為共犯」，揆
    諸本條之修正理由旨在排除陰謀共同正犯、預備共同正犯之
    成立，對於著手後，共同實行犯罪構成要件行為者，修正前
    後規定均認應論以共同正犯，並無歧異。本案被告與共犯丁○○間，不論依修正前、後之規定，均應論以實行犯罪行為
    之共同正犯，是新舊法對被告而言並無有利或不利之情形。
    ）。又被告連續二次竊盜行為，時間緊接，觸犯構成要件相
    同之罪名，顯係基於概括犯意反覆為之，為連續犯，應依修
    正前刑法第五十六條之規定，論以一罪，並依法加重其刑。
    查被告前因竊盜案件，經臺灣高等法院臺中分院以九十二年
    度上易字第一三七六號判決判處有期徒刑七月確定，於九十
    三年六月一日執行完畢等情，有臺灣高等法院被告前案紀錄
    表、臺灣彰化地方法院檢察署刑案資料查註紀錄表各一份在
    卷可按，其受有期徒刑之執行完畢，五年內再犯本案法定本
    刑有期徒刑以上之罪，應依修正前刑法第四十七條論以累犯
    ，並遞加重其刑。爰審酌被告不思以合法途徑獲取財物，竟
    因貪圖小利，率爾侵犯他人財產法益，價值觀念非無偏差，
    再衡以被告犯罪動機、手段、目的、所竊財物價值，迄未與
    被害人甲○○達成和解賠償損害，暨偵審中否認犯行，犯後
    態度未臻良善等一切情狀，量處如主文所示之刑，並諭知易
    科罰金之折算標準，以示懲處。
據上論斷，應依刑事訴訟法第二百九十九條第一項前段，刑法第
二條第一項前段、第二十八條、（修正前）第五十六條、第三百
二十條第一項、（修正前）第四十七條、（修正前）第四十一條
第一項前段，罰金罰鍰提高標準條例第一條前段、（修正前）第
二條，判決如主文。
本案經檢察官黃淑媛到庭執行職務。
中    華    民    國　  96    年    3     月    30    日
                  刑事第四庭  審判長法  官  周  淡  怡
                                    法  官  吳  永  梁
                                    法  官  周  莉  菁
以上正本證明與原本無異。
如不服本判決，應於判決送達後十日內向本院提出上訴狀（須附
繕本），上訴於臺灣高等法院臺中分院。
告訴人或被害人對於判決如有不服具備理由請求檢察官上訴者，
其上訴期間之計算係以檢察官收受判決正本之日期為準。
中    華    民    國　  96    年    4     月     9    日
                                    書記官  黃　當　易
附錄本判決論罪科刑法條：
刑法第三百二十條：
意圖為自己或第三人不法之所有，而竊取他人之動產者，為竊
盜罪，處五年以下有期徒刑、拘役或五百元以下罰金。
意圖為自己或第三人不法之利益，而竊佔他人之不動產者，依
前項之規定處斷。
前二項之未遂犯罰之。
